【裁判字號】    89,台上,3753
【裁判日期】    890629
【裁判案由】    偽造文書
【裁判全文】
最高法院刑事判決                              八十九年度台上字第三七五三號
    上  訴  人  甲○○
    選任辯護人  葉繼學律師
右上訴人因偽造文書案件，不服台灣高等法院中華民國八十七年四月十四日第二審判
決（八十六年度上訴字第六一一二號，起訴案號：台灣台北地方法院檢察署八十六年
度偵續字第一一三號），提起上訴，本院判決如左：
    主  文
上訴駁回。
    理  由
按刑事訴訟法第三百七十七條規定，上訴於第三審法院，非以判決違背法令為理由，
不得為之。是提起第三審上訴，應以原判決違背法令為理由，係屬法定要件。如果上
訴理由狀並未依據卷內訴訟資料，具體指摘原判決不適用何種法則或如何適用不當，
或所指摘原判決違法情事顯與法律規定得為第三審上訴理由之違法情形不相適合時，
均應認其上訴為違背法律上之程式，予以駁回。本件上訴人甲○○上訴意旨略稱：(一)
本件告訴人范遠成於檢察官偵查中供稱其在公司之原始登記印鑑係交由上訴人保管等
語；其告訴代理人亦稱該印鑑於告訴人退股（即民國八十一年十月二十一日）後，由
告訴人收回等語，核與上訴人於檢察官偵查中所稱告訴人於八十一年十月二十一日退
股，原先登記之印章還給他等語相符，足見於八十一年十月二十一日之前，告訴人在
公司之原始登記印章仍在上訴人保管中，原判決理由二載稱上訴人並未保管告訴人印
章，顯與卷證資料不相符合，有證據上理由矛盾之違法。(二)原判決事實欄記載上訴人
利用不知情、無犯罪故意之楊玉真偽造「范遠成」之印章一枚，並偽以告訴人名義作
成原判決事實欄所載之文書等情，但其為此項事實認定所憑之證據如何﹖並未加以說
明，有判決不備理由之違法。(三)告訴人於退股前既將其在公司之原始登記印章交予上
訴人保管，足見其係將在公司有關之事務概括授權上訴人處理，則上訴人指示楊玉真
以告訴人名義製作上開文書，縱然屬實，亦與無製作權而製作文書，成立刑法第二百
十條之情形不同，原審認上訴人所為觸犯該項罪責，適用法則不當。(四)上訴人委託楊
玉真辦理公司變更登記之結果，係使公司之運作及會計監督更為嚴謹，未對告訴人造
成任何具體之損害；且告訴人於八十一年五月二十七日已以存證信函通知上訴人要求
退股，雙方已現紛歧，上訴人縱使至愚，亦不會偽造告訴人名義之文書，而自陷於不
利之處境，足見上訴人實無偽造告訴人名義文書之動機，原判決事實欄未詳載上訴人
犯罪之動機、目的，但理由欄載稱審酌上訴人犯罪動機、目的等量處罪刑云云，不
無理由所載失所依據之違法。惟查原判決認定上訴人係台北市騰建企業股份有限公司
（下稱騰建公司）負責人，明知該公司監察人范遠成並未參與公司業務及出席董事會
或股東會，亦未經范遠成之授權，竟於八十一年七月間利用不知情之台北市永欣會計
事務所負責人楊玉真，偽刻范遠成之印章一枚，並以范遠成名義作成八十一年七月二
十三日騰建公司董事會議紀錄、股東臨時會議紀錄、變更登記申請書，均偽蓋上開范
遠成印章於其上後，持向台灣省政府建設廳第三科申請變更公司之地址、印鑑及修改
章程等事由，使該科承辦人員將不實之事項登載於職務上所掌之公文書，足以生損害
於該機關對於公司管理之正確性及范遠成；又於同年九月間，利用不知情之楊玉真以
范遠成名義為紀錄所製作之八十一年九月十日騰建公司股東會臨時會議紀錄、公司章
程及變更登記申請書，偽蓋上開范遠成印章於其上後，持向台北市政府建設局第一科
申請變更公司章程，使該科承辦人員將不實之事項登載於職務上所掌之公文書，足以
生損害於該機關對於公司管理之正確性及范遠成權益，經范遠成訴由法辦等情；因將
第一審論處上訴人連續行使偽造私文書足以生損害於公眾及他人罪刑之判決撤銷，改
判仍論處同一罪刑，業已明其所憑之證據及認定之理由，以上訴人於偵審中自承其
未保管告訴人范遠成之印章，上開辦理公司變更登記所用之范遠成印章，係其委託楊
玉真代刻等情，核與告訴人之指訴及證人楊玉真、范美蓉於原審之證述情節相符，參
以楊玉真僅係受上訴人委託辦理公司變更登記，苟未受上訴人指示，焉有故意偽刻范
遠成印章之理﹖足見上訴人供承辦理公司變更登記所用之范遠成印章，係其委託楊玉
真代刻，及告訴人之指訴與楊玉真之證述，係與事實符合，堪可採信；騰建公司原印
鑑已於八十一年七月二十三日申請變更登記，並係以偽刻之范遠成印章製作上開申請
變更之文書後持向主管機關申請，則縱認上訴人仍持有公司未變更前之原印鑑一節屬
實，亦與認定上訴人係有觸犯上開行使偽造私文書之結果不生影響；又告訴人既未出
席上開騰建公司之董事會及股東臨時會，亦未擔任會議之紀錄，上訴人竟使不知情之
楊玉真偽造上開文書，蓋用偽刻之范遠成印章於其上後，先後持向主管機關辦理公司
變更登記，使承辦人員將不實之事項登載於職務上所掌之公文書，自足生損害於主管
機關對於公司管理之正確性及范遠成之權益；上訴人所辯伊僅委託會計事務所全權處
理公司變更登記，並不知上情，且上開公司變更登記於告訴人並無損害可言云云，係
匿飾卸責之詞，不足採信；俱分別於理由內予以指駁及說明。從形式上觀察，原判決
尚無證據上理由矛盾、理由欠備、適用法則及理由所載失其依據等違法情形存在。次
查，上訴人確於檢察官偵查中供稱伊未保管告訴人之印章（偵查卷二三頁反面、二八
頁反面，偵續卷一二頁反面），原判決理由二據以載稱上訴人未保管告訴人印章，業
據上訴人於偵查中直承不諱云云，尚無證據上理由矛盾可言，上訴意旨(一)摭拾卷內資
料之片斷對原審採證認事職權之適法行使，任意指摘；其餘上訴意旨，純就原審已經
調查，並於理由內詳予指駁說明之事項，重為事實上之爭辯，及憑己見漫事指摘，俱
不足據以辨認原判決已具備各該所指違背法令之形式。依首揭說明，應認本件之上訴
為違背法律上之程式，予以駁回。
據上論結，應依刑事訴訟法第三百九十五條前段，判決如主文。
中      華      民      國    八十九    年      六      月    二十九    日
                              最高法院刑事第十庭
                                  審判長法官  曾  有  田
                                        法官  陳  宗  鎮
                                        法官  劉  介  民
                                        法官  魏  新  和
                                        法官  孫  增  同
      右正本證明與原本無異
                                              書  記  官
中      華      民      國    八十九    年      七      月      四      日


司法院資訊處製作；財團法人民間司法改革基金會備份。
